臺灣屏東地方法院民事判決　　　　　　　94年度重訴字第51號
原　　　告　甲○○
　　　　　　　　　　　　號
　　　　　　丁○○
　　　　　　丙○○
　　　　　　壬○○
　　　　　　戊○○
　　　　　　　　　　　　號
　　　　　　乙○○
上列6人共同
訴訟代理人　邱芬凌律師
被　　　告　財團法人臺灣省私立日新工商職業學校
　　　　　　　　　　　設屏東縣.
法定代理人　己○○　　住同上
訴訟代理人　蔡將葳律師
被　　　告　辛○○　　住屏東縣.
上列當事人間侵權行為損害賠償事件，本院於民國96年3 月21日
言詞辯論終結，判決如下：
    主  文
原告之訴及假執行之聲請均駁回。
訴訟費用由原告負擔。
    事實及理由
一、按訴狀送達後，原告不得將原訴變更或追加他訴，但擴張或
    減縮應受判決事項之聲明者，不在此限，民事訴訟法第25 5
    條第1 項第3 款定有明文。本件原告甲○○、戊○○起訴請
    求被告分別給付新臺幣（下同）5,220,810 元、5,273,19 1
    元，及自起訴狀繕本送達之翌日起至清償日止，按年息百分
    之5 計算之利息；於訴狀送達後，改為請求被告分別給付原
    告甲○○5,421,647 元、原告戊○○5,521,671 元，及自起
    訴狀繕本送達之翌日起至清償日止，按年息百分之5 計算之
    利息，核屬民事訴訟法第255 條第1 項第3 款所定擴張應受
    判決事項之聲明，於法並無不合，合先敘明。
二、原告主張：被告辛○○為被告財團法人臺灣省私立日新工商
    職業學校（下稱日新工商）所僱用之校車司機。被告辛○○
    於民國93年6 月9 日13時許，駕駛車牌號碼ＷＹ－108 號大
    客車，沿屏東縣潮州鎮○○路東向西方向行駛，至壽星路路
    口時，本應注意兩車併行之間隔，並隨時採取必要之安全措
    施，而依當時之天候晴、日間有自然光線、視距良好無障礙
    物、柏油路面且道路乾燥無缺陷等情形，並無不能注意之情
    事，竟疏未注意兩車併行距離，而與同方向慢車道上沈榮輝
    駕駛車牌號碼PLS －358 號重型機車左側把手部位發生擦撞
    ，沈榮輝駕駛之前開機車車頭因而被帶往右側方向，致該機
    車左後方扶手部分與被告辛○○駕駛之前開大客車右後車尾
    發生碰撞，沈榮輝人車即再向慢車道右側偏離，致同向行駛
    於沈榮輝右後方之庚○○（已經臺灣屏東地方法院檢察署檢
    察官另為不起訴處分確定）所駕駛之車牌號碼QQ3 －510 號
    輕型機車與沈榮輝駕駛之重型機車發生碰撞。沈榮輝當場傷
    重送醫急救，嗣於93年6 月16日21時32分許，不治死亡，被
    告辛○○自應負侵權行為之損害賠償責任，而被告日新工商
    則為僱用人，應依民法第188 條負連帶責任。又原告甲○○
    、戊○○為沈榮輝之父母，原告壬○○為沈榮輝之配偶，原
    告丁○○、丙○○、乙○○為沈榮輝之子女，因被告之侵權
    行為，致使原告痛失至親，所受精神苦痛難以言喻，爰依民
    法第194 條規定，請求被告賠償原告6 人精神慰藉金每人新
    臺幣（下同）5,000,000 元；沈榮輝對其父母甲○○、戊○○及配偶壬○○負有法定扶養義務，依每年平均生活消費水
    準274,975 元，以霍夫曼扣除中間利息法計算，沈榮輝對原
    告甲○○之扶養費用為421,647 元，沈榮輝對原告戊○○之
    扶養費用為521,671 元，沈榮輝對原告壬○○之扶養費用為
    5,232,585 元；原告壬○○為沈榮輝支出醫療費6,582 元，
    殯葬費204,500 元，合計原告甲○○得請求金額為5,421,64
    7 元，原告戊○○得請求之金額為5,521,671 元，原告壬○○得請求之金額為10,443,667元，原告丁○○、丙○○、乙○○各得請求之金額均為5,000,000 元，爰依侵權行為損害
    賠償之法律關係，請求被告2 人連帶賠償。並聲明：被告應
    連帶給付原告甲○○5,421,647 元，原告戊○○5,521,671
    元，原告壬○○10,443,667元，原告丁○○、丙○○、乙○○各5,00 0,000元，及均自起訴狀繕本送達之翌日起至清償
    日止，按年息百分之5 計算之利息；(二)願供擔保請准宣告假
    執行。
三、被告則以：被告辛○○駕駛車牌號碼WY－108 號日新工商校
    車，案發時雖然有行經案發現場，該車沒有和沈榮輝騎乘之
    重型機車碰撞，該車上面亦無相撞的刮痕，被告辛○○無肇
    事責任，被告日新工商自無需負連帶損害賠償責任等語置辯
    。爰聲明：(一)原告之訴駁回；(二)如受不利益之判決，願供擔
    保請准免為假執行之宣告。
四、兩造不爭執事項：
  (一)被告辛○○為被告日新工商所僱用之校車司機，被告辛○○
    於93年6 月9 日13時許，駕駛車牌號碼WY－108 號大客車，
    沿屏東縣潮州鎮○○路東向西方向行駛，曾行經四維路與壽
    星路路口。
  (二)沈榮輝於上開時段駕駛車牌號碼PLS －358 號重型機車行經
    上開路口發生車禍。沈榮輝當場傷重送醫急救，嗣於93 年6
    月16日21時32分許，不治死亡。
  (三)被告辛○○因上開交通事故案件，為臺灣屏東地方法院檢察
    署檢察官以93年度偵字第4965號涉犯過失致死等罪嫌提起公
    訴，經本院以93年度交訴字第113 號判處有期徒刑6 月，再
    經臺灣高等法院高雄分院以94年度交上訴字第83號判決無罪
    ，業經本院調閱臺灣屏東地方法院檢察署93年度相字第375
    號相驗卷宗、93年度偵字第4965號偵查卷宗、本院93年度交
    訴字第113 號卷及臺灣高等法院高雄分院94年度交上訴字第
    83號卷核對無誤，並有上開卷宗影本附卷可稽。
五、兩造爭執事項：
  (一)被告辛○○所駕駛之車牌號碼WY－108 號大客車日新工商校
    車，是否曾與沈榮輝騎乘之車牌號碼PLS －358 號機車發生
    擦撞？
  (二)上開交通事故，被告辛○○是否有過失？被告日新工商應否
    負連帶損害賠償責任？如有，賠償金額額為何？
六、被告辛○○所駕駛之車牌號碼WY－108 號大客車日新工商校
    車，是否曾與沈榮輝騎乘之車牌號碼PLS －358 號機車發生
    擦撞？
  (一)被告辛○○駕駛之車牌號碼WY－108 號日新工商校車右側後
    方部位，於上開時、地，與沈榮輝所駕駛同向行駛之前開重
    型機車發生擦撞一節，業經證人庚○○於本院刑事案件審理
    時證述綦詳（見本院刑事卷影本第152 至156 頁）。又日新
    工商校車中與被告駕駛之校車型式、外觀顏色相同者有2 部
    ，而經校方檢查所有校車後，車輛後方有擦撞痕跡者只有被
    告所駕駛之校車，且校車路線皆無重疊，案發當天日新工商
    校車有行駛上開路線者僅被告負責之該部校車，而警察至日
    新工商時並未說校車發生車禍，只詢問案發之時間點，有無
    校車行經案發現場；另當日查獲被告之過程，係警方依證人
    庚○○之陳述，先至日新工商比對行駛路線，特定此部校車
    後，再詢問此部校車是誰開的，才查獲被告等情，分別經證
    人即日新工商總務主任鄭祈順及當天至日新工商之員警林文
    尚於原審審理時證述明確（見本院刑事卷影本第156 至159
    頁）。參以被告所駕駛之上開校車右側車身飾條後方，有黑
    色擦撞痕跡，且該擦撞痕跡之高度位置，經警方以被害人沈
    榮輝駕駛之前開機車比對後，與該機車之左側把手高度相當
    ，有臺灣屏東地方法院檢察署93年度相字第375 號卷第67頁
    所附之下方照片1 幀在卷可稽，被告所駕之大客車右側車身
    飾條後方確曾與沈榮輝所騎機車左手把擦撞，應足認定。
  (二)綜上，被告辛○○辯稱：伊所駕之車沒有和被害人沈榮輝之
    重型機車碰撞云云，即無可採。被告辛○○所駕駛之車牌號
    碼WY－108 號大客車日新工商校車，於上開時、地確曾與沈
    榮輝駕駛車牌號碼PLS －358 號重型機車發生擦撞之事實，
    應堪認定。
七、上開交通事故，被告辛○○是否有過失？被告日新工商應否
    負連帶損害賠償責任？
  (一)被告辛○○所駕之大客車右側車身飾條後方確曾與沈榮輝所
    騎機車左手把擦撞，固可認定，惟被告辛○○有無過失則應
    進一步審酌此擦撞發生之過程為何，始能論斷。按此一擦撞
    發生究係被告辛○○所駕大客車（下稱甲車）以較快之車速
    超越沈榮輝所其成之被害人機車（下稱乙機車）時，未保持
    安全間隔所造成，抑或沈榮輝所騎乘機車以較快之速度，由
    後超越被告辛○○所駕駛大客車時，未能保持安全間隔所造
    成，應為判斷本件被告有無過失之基本爭點。本件經臺灣高
    等法院高雄分院送請中央警察大學鑑定，此有該大學95年8
    月11日校鑑科字第0950000903鑑定書可稽（見本院卷第108
    至130 頁，下稱中央警大鑑定書）。茲論述如下：
  1.依相驗卷第27、29頁所附相片顯示之現場所留機車刮地痕分
    佈情形觀之，在西向車道邊緣線外之慢車道，乙機車與庚○○所騎機車（下稱丙車）肇事倒地終止位置之括地痕有2 條
    ，其中1 條止於左倒之丙機車下方，應係丙機車與乙機車碰
    撞後倒地所留（下稱ＣＤ線段），另1 條終止於左倒之乙機
    車下方，應為乙機車遭丙機車碰撞倒地所留（下稱ＥＦ線段
    ），此2 條刮地痕幾近平行，益見兩機車撞擊後，均倒地而
    同往西北向該路外側邊線方向滑行之事實。且依ＥＦ線段係
    在ＣＤ線段之右側觀之，丙機車與乙機車撞擊時，應在乙機
    車之右後側行駛。【中央警大鑑定書二、（三）同此結論，
    見該鑑定書第11、12頁】
  2.又在上開兩條刮地痕之前，另有起於機車道左側車道線附近
    ，約朝西北斜往機車道外側邊線方向延伸之刮地痕2 段，前
    短後長，此有上開刮地痕相片可按，參諸庚○○於警詢所稱
    ：伊當時在乙機車右後方約1 公尺處，看到該機車與大客車
    先發生擦撞後，突然偏向伊這邊過來，伊閃避不及，就撞上
    了等語（見警卷第16頁背面），及庚○○在本院刑事案件審
    理中結證稱：「（你騎乘的輕型機車有無與前方的重型機車
    發生碰撞？）有，他整個倒過來。」等語（見本院刑事卷影
    本第153 頁）。乙機車與甲車擦撞後，有右傾致右側車體某
    部位與地面接觸造成上開刮地痕應可認定，其第1 次右傾時
    ，乙機車騎士即沈榮輝基於本能反應，曾試圖將車身向左拉
    起扶正，惟車身短暫離開地面後，仍續右傾而留有前短後長
    的2 段刮地痕（由前短刮地痕起至後長刮地痕末端止下稱Ａ
    Ｂ線段）。此時乙機車右側復遭丙機車由東向西方向撞擊，
    而往左倒，兩機車碰撞而均未倒地的短暫時間，均無刮地痕
    ，此亦與上開相片所示ＡＢ線段與ＣＤ、ＥＦ線段有中斷而
    非緊接之情形相符合。【中央警大鑑定書二、（三）同此結
    論，見該鑑定書第11、12、16、17頁】
  3.甲車車身右側飾條後方之上開擦痕係呈由後往前上揚之型態
    ，有該車相片1 張可憑（見相驗卷第30頁下方），從該擦痕
    觀之，甲車以較快之車速，由後往前擦撞乙機車左手把，擦
    撞時該機車車身向左傾斜，而造成前高後低之擦痕；或乙機
    車以較快之速度，由後超越被告所駕大客車時，擦撞甲車右
    後側車身，擦撞時乙機車右傾造成由後往前向上揚升之擦痕
    ，固均有可能。然乙機車與甲車擦撞後係向右傾斜偏入丙車
    行駛之路線已如前述。乙機車以較快之速度，由後超越被告
    所駕大客車時，擦撞甲車右後側車身，擦撞時乙機車右傾造
    成由後往前向上揚升之擦痕，應堪認定。【中央警大鑑定書
    二、（四）3.(2)同此結論，見該鑑定書第15至17頁】
  4.乙機車後車尾手把左側外緣上方有刮擦痕跡，經量測距地高
    度約70公分（見相驗卷第35頁），與甲車右後保險桿刮痕處
    相比對，高度相符（見相驗卷第64、65頁）。惟乙機車車尾
    手把特徵為下緣較寬，往上內縮，此車尾手把左側如與甲車
    後保險桿右側擦撞，其擦痕應在下緣最寬處，從而乙機車車
    尾手把左側外緣上方之擦痕應非與甲車右後側保險桿擦撞所
    造成。【中央警大鑑定書二、（四）3.(1)同此結論，見該鑑
    定書第13頁】
  5.警員林文尚於本院刑事案件審理中證稱：當天伊將乙機車帶
    至日新商工與甲車作擦撞痕比對，當天甲車右後保險桿有藍
    色的漆，除此之外，大客車並無其它與本案有關之擦撞痕跡
    等語（見本院刑事卷影本第156 至159 頁），警方採驗之該
    藍色刮漆固因均以膠帶黏貼採證，致影響成份鑑驗結果，而
    無法鑑驗是否為乙機車車體上之藍色烤漆，嗣又因甲車上已
    無殘留之藍漆可供採驗，而無從再為鑑驗，有內政部刑事警
    察局93年6 月29日刑鑑字第0930130666號函及屏東縣警察局
    潮州分局94年3 月31日函附卷可按（見本院刑事卷影本第13
    8 至140 、143 至145 頁），乃無法直接判斷甲車右後保險
    桿有無與乙機車車身接觸。準此，甲車右後側保險桿既非與
    乙機車車尾左側扶手上方擦撞所造成，則除甲車右側飾條後
    方與乙機車左把手尾端擦撞外，尚無法證明甲車右側車身其
    它部分有與乙機車擦撞之事實。【中央警大鑑定書二、（四
    ）3.(3)同此結論，見該鑑定書第17頁】
  6.綜上，本件係被告辛○○駕駛甲車在左前行於西向車道內，
    沈榮輝騎乘乙機車在右後行駛於西向車道邊緣附近，沈榮輝
    在超越左側甲車時，因不明原因往左偏移，導致乙機車左把
    手尾端擦撞到甲車右後車尾，故本件肇事原因為沈榮輝未注
    意車前與左側狀況，超越甲車時未保持安全間隔而發生擦撞
    ，被告辛○○無肇事責任，是被告辛○○自無過失。【中央
    警大鑑定書同此結論，見該鑑定書第21頁】
  (二)另台灣省高屏澎區車輛行車事故鑑定委員會就本件車禍之鑑
    定意見雖謂：被告辛○○駕駛大客車與沈榮輝駕駛重機車互
    未注意車前狀況及兩車併行之間隔同為肇事原因等語，固有
    該委員會鑑定意見書1 份可按（見偵查卷影本第327 至329
    頁），惟該鑑定意見僅以被告辛○○所駕大客車在肇事地點
    與同方向沈榮輝所騎機車擦撞，即逕認被告辛○○與沈榮輝
    均未注意保持兩車併行之安全間距，均有過失，並未說明兩
    車擦撞之過程及原因為何，其結論未具理由，且其鑑定意見
    ，經送臺灣省車輛行車事故覆議鑑定委員會覆議，該委員會
    函覆本件肇事過程不明，跡證不全，未便遽予覆議，有該委
    員會94年5 月4 日府覆議字第0940100229號函在卷可稽（見
    本院刑事卷影本第148 頁）。故上開台灣省高屏澎區車輛行
    車事故鑑定委員會就本件車禍之鑑定意見函尚非可採，附此
    敘明。
八、綜上所述，原告未能證明被告辛○○就本件車禍之發生有過
    失責任，從而，原告依侵權行為損害賠償請求權，請求被告
    2 人連帶賠償如聲明所示之金額，即屬無據，不應准許。原
    告之訴既經駁回，其假執行之聲請已失所附麗，應併駁回之
    。
九、本件事證已臻明確，兩造其餘攻擊防禦方法及舉證，經審核
    後，認對判決結果不生影響，爰不予一一論列，附此敘明。
十、據上論結，本件原告之訴為無理由，依民事訴訟法第78條，
    判決如主文。
中　　華　　民　　國　　96　　年　　3 　　月　　23　　日
                  民事第二庭    審判長法  官  阮世賢
                                      法　官　張以岳
                                      法　官　楊文廣
正本係照原本作成。
如不服本判決，應於收受送達後二十日內向本院提出上訴書狀，
其未表明上訴理由者，應於提出上訴後二十日內向本院補提理由
書狀（均須按他造當事人之人數附繕本）上訴時應提出委任律師
或具有律師資格之人之委任狀；委任有律師資格者，另應附具律
師及格證書及釋明委任人與受任人有民事訴訟法第 466 條之 1
第 1 項但書或第 2 項（詳附註）所定關係之釋明文書影本。
                                      書記官　顏子仁
中　　華　　民　　國　　96　　年　　3 　　月　　23　　日
